臺灣高等法院民事裁定
109年度抗字第261號
抗  告  人  江冠鋐  
            蘇美玲  
上列抗告人因與相對人黃銘賢等間職權確定訴訟費用額聲明異議
事件，對於中華民國109年1月31日臺灣士林地方法院109年度事
聲字第4號裁定，提起抗告，本院裁定如下：
    主      文
抗告駁回。
抗告訴訟費用由抗告人負擔。
    理      由
一、抗告人於原法院異議及抗告意旨略以：伊等前就原法院105
    年度重訴字第423號侵權行為損害賠償事件（下稱前案）提
    起再審之訴，經原法院以108年度重再字第1號事件受理（下
    稱系爭再審之訴），並以107年度救字第140號裁定准予訴訟
    救助（下稱140號裁定），嗣因伊等獲悉前案有其他當事人
    提起上訴而未確定，不符再審之合法要件，遂撤回系爭再審
    之訴。依司法院院字第2155號解釋，前案既尚未確定，系爭
    再審之訴即屬具其他不合法情形且不能補正，法院依法得逕
    以裁定駁回，而無庸繳納裁判費之案件，縱原法院曾以140
    號裁定准予訴訟救助，亦屬實質上無效之行為。原法院司法
    事務官以108年度司他字第128號裁定（下稱原處分）依職權
    確定伊等就系爭再審之訴應繳納訴訟費用新臺幣（下同）11
    萬392元，原裁定駁回伊等之異議，均有違誤。爰請求廢棄
    原裁定等語。
二、按經准予訴訟救助者，於終局判決確定或訴訟不經裁判而終
    結後，第一審受訴法院應依職權以裁定確定訴訟費用額，向
    應負擔訴訟費用之當事人徵收之，民事訴訟法第114條第1項
    前段定有明文。次按我國民事訴訟法係採裁判有償主義，當
    事人向法院起訴請求保護其私權時，均應繳納裁判費，不因
    其起訴是否原已有其他程式欠缺且無從補正，得逕予駁回而
    異。又原告撤回其訴者，訴訟費用由原告負擔。其於第一審
    言詞辯論終結前撤回者，得於撤回後三個月內聲請退還該審
    級所繳裁判費三分之二，民事訴訟法第83條第1項亦有明定
    。是抗告人向法院提起再審之訴並聲請訴訟救助，經法院准
    許訴訟救助者，縱嗣後撤回起訴，仍應依訴訟標的金額或價
    額，按民事訴訟法所定費率繳納暫免徵收之裁判費三分之一
    。
三、經查：
  ㈠抗告人就前案提起再審之訴，經原法院以系爭再審之訴受理
    ，並於107年12月25日以107年度補字第1612號民事裁定核定
    系爭再審之訴之訴訟標的金額為3,626萬2,456元，應徵再審
    裁判費33萬1,176元，命抗告人繳納，抗告人遂向原法院聲
    請訴訟救助，經原法院於107年12月26日以140號裁定准予訴
    訟救助，嗣於108年7月31日撤回系爭再審之訴之起訴等情，
    業經本院依職權調閱系爭再審之訴、訴訟救助案卷核閱屬實
    。
  ㈡抗告人雖主張依司法院院字第2155號解釋，前案既尚未確定
    ，系爭再審之訴即屬具其他不合法情形且不能補正，法院依
    法得逕以裁定駁回，而無庸繳納裁判費之案件，原法院司法
    事務官依職權確定訴訟費用額而裁定其應繳納裁判費，顯有
    違誤云云。惟按司法院院字第2155號解釋「民事再審之訴。
    依訴訟費用暫行規則第十五條。固應徵收裁判費。惟裁判費
    之繳納。僅為再審之訴合法要件之一種。如已有其他不合法
    之情形。不能補正者。可逕以裁定駁回之。毋庸命其補繳裁
    判費」，旨在闡述裁判費之繳納為再審之訴合法要件之一種
    ，如已有其他不合法之情形而不能補正者，法院可逕以裁定
    駁回之，毋庸命再審原告補繳裁判費，非謂於此情形，再審
    原告即不負繳納再審裁判費之義務。且抗告人提起系爭再審
    之訴時，即生訴訟繫屬效力，再審程序已因抗告人提起再審
    之訴而開始，抗告人係因聲請訴訟救助經原法院以140號裁
    定准許，依民事訴訟法第110條第1項第1款規定，而得暫免
    裁判費，並非意謂須待抗告人之系爭再審之訴已符合再審之
    所有合法要件且適於為實體裁判時，抗告人始應繳納再審裁
    判費。故抗告人於撤回系爭再審之訴後，依民事訴訟法第83
    條第1項規定，仍應繳納系爭再審之訴暫免徵收之裁判費三
    分之一。法院於依民事訴訟法第114條第1項前段規定確定訴
    訟費用額時，自應計入再審裁判費。
  ㈢從而，原法院司法事務官以系爭再審之訴應徵再審裁判費33
    萬1,176元，扣抵抗告人因撤回系爭再審之訴得聲請退還之
    三分之二裁判費，以原處分命抗告人應繳納訴訟費用11萬39
    2元（計算式：331,176元 ×1/3 ＝110,392元 ），經核並無
    違誤。原裁定維持原法院司法事務官所為原處分而駁回抗告
    人之異議，於法並無不當。抗告意旨指摘原裁定不當，求予
    廢棄，為無理由，應予駁回。
四、據上論結，本件抗告為無理由，爰裁定如主文。
中　　華　　民　　國　　109 　年　　4 　　月　　30　　日
                  民事第十二庭  
                      審判長法  官  陳秀貞
                            法  官  邱景芬
                            法  官  蔡世芳　　
正本係照原本作成。
本裁定除以適用法規顯有錯誤為理由外，不得再抗告。如提起再
抗告，應於收受送達後10日內委任律師為代理人向本院提出再抗
告狀。並繳納再抗告費新臺幣１千元。
中　　華　　民　　國　　109 　年　　4 　　月　　30　　日
  　　　　　　　　　　　　　書記官　何敏華